臺灣高等法院刑事裁定　　　　　　　　　100年度聲字第497號
聲　請　人
即　被　告　郭銓慶
選任辯護人　羅豐胤律師
上列聲請人因本院100年度重矚上更(二)字第302號貪污治罪條例等
案件，聲請解除限制出境，本院裁定如下：
    主  文
聲請駁回。
    理  由
一、聲請意旨略以：（一）聲請人涉犯貪污治罪條例案件，前經
    台灣台北地方法院於95年11 月24日以北院錦刑祥95矚訴4字
    第0950018120號函限制出境，現本案業經最高法院判決發回
    鈞院審理，本次聲請解除限制出境，乃為能出境處理商務，
    係為整體事業爭取商機，為全體股東及員工牟取最大利益。
    （二）聲請人前因另案涉及「南港展覽館」案件，涉嫌行賄
    、洗錢等犯行，遭臺灣臺北地方法院檢察署限制出境，聲請
    人對其所涉犯行實已深感悔悟，且自偵查程序起即完全配合
    檢察官之偵查工作，該案雖經台北地方法院以97金矚重訴字
    第1 號判處聲請人有期徒刑三個月，然檢察官亦因聲請人坦
    承認罪，犯後態度良好，故為聲請人之利益上訴，請求鈞院
    給予聲請人免刑之判決，鈞院以98矚上重訴字第60號受理，
    於民國99年4月2日辯論終結後，為聲請人權益考量，旋於99
    年4月6日主動發文撤銷聲請人限制出境之處分。（三）聲請
    人誠心悔悟、深刻反省、坦然面對，犯後態度誠懇良好，今
    後絕無再犯之虞。且聲請人一家四代同堂，父母、配偶、子
    女、女婿、外孫共9 人皆定居於國內，聲請人自無可能為此
    拋家棄子潛逃國外。又聲請人家族在國內擁有力麗、力鵬、
    力麒等十餘家上市櫃公司及關係企業之經營權，營運規模龐
    大，足見聲請人事業重心皆於台灣，當無棄保潛逃，放棄數
    十年來兢兢業業所獲致豐碩成果之可能。（四）聲請人自95
    年受限制出境至今，多年來無法親自出國訪視、洽談商務，
    致經營決策漸與實際商情脫離，深厚商誼逐漸鬆動，企業競
    爭力有下滑之風險，增添許多經營上之困境與障礙，使聲請
    人除行動自由權受到限制之外，工作權、財產權亦遭受嚴重
    之侵害云云。
二、按限制被告之住居，其目的在輔助具保、責付之效力，以保
    全審判之進行及刑罰之執行。是以對具保、責付並限制住居
    之被告，有無繼續限制其住居之必要，當以此為考量。又限
    制被告出境，僅在限制被告應居住於我國領土範圍內，不得
    擅自出國，俾便於訴訟程序之進行，較之限制居住於某市某
    縣某鄉某村，其居住之範圍更為廣闊，是限制出境與限制住
    居名稱雖有不同，然限制出境亦屬限制住居之處分，係執行
    限制住居方法之一種（最高法院93年台抗字第430 號裁定參
    照）。從而限制出境之處分，性質上屬於限制住居之一種，
    目的在防止被告逃亡，確保被告能於審判時到庭，以利刑事
    訴訟程序之進行及刑罰執行，故考量解除限制出境與否，自
    應依此為判斷依據。次按具保、責付及限制住居，係審酌被
    告有羈押事由，而無羈押必要之代替處分，其裁量標準，亦
    應依照刑事訴訟法第101條第1項關於羈押要件之規定，而上
    開法條所稱「犯罪嫌疑重大」固須依事實及證據認定，惟其
    法文用語與同法第154條第2項規定「犯罪事實應依證據認定
    之」迥異。再徵諸人身自由強制處分之目的，在於保全審判
    進行及刑罰執行，可知法院決定強制處分與否，犯罪事實猶
    待調查或判決尚未定讞，故認定「犯罪嫌疑重大」之證據與
    「證明犯罪事實」之證據，其證明力，仍有釋明與嚴格證明
    程度之差異。
三、經查:
（一）聲請人即被告郭銓慶因涉貪污等案件，經原審台灣台北地
      方法院審理後，認聲請人係犯貪污治罪條例第11條第3 項
      、第1項之行賄罪（法定刑為1年以上7 年以下有期徒刑，
      得併科新臺幣300萬元以下罰金），判處聲請人有期徒刑3
      年，褫奪公權4年，減為有期徒刑1年6月，褫奪公權2年，
      有原審判決書在卷可稽，聲請人提起上訴，本院判決後，
      經最高法院第二次發回更審，現由本院99年度重矚上更（
      二）字第302號審理中。
（二）本件聲請人以經營企業所需，為能出境處理商務，聲請解
      除限制出境云云，惟按以現今國際聯繫科技日新月異，不
      論電話、傳真、數位照相、網路郵件、同步視訊會議等，
      均屬國內外商務往來之普遍方式。衡量聲請人所經營公司
      ，均非一人公司，基於分工原則，亦無凡事均得聲請人親
      力親為之可能。縱有其所稱商務需求之考量，聲請人利用
      指示境外公司之負責人員蒐集情資、出席洽商會議，復以
      各類即時傳訊方法，使聲請人實際上仍得參與洽商、聯誼
      活動，或取得必需之資訊，進而為企業之決策，亦非困難
      ，難謂有必須被告本人親自出境前往不可之必要情狀。聲
      請人另主張其因另案涉及「南港展覽館」案件，涉嫌行賄
      、洗錢等犯行，經本院以98矚上重訴字第60號受理，於辯
      論終結後，主動發文撤銷聲請人限制出境之處分云云，惟
      該案與本案之訴訟程度、案情既不相同，尚難為相同處理
      。聲請人又主張其企業、家庭均在臺灣，主張無潛逃之可
      能云云，惟聲請人家族企業眾多，資本雄厚，且跨國經營
      ，顯較一般人有能力長久滯留國外，而聲請人既經原審判
      決已如上述，從形式上觀察，足認聲請人所涉罪嫌重大。
      再者限制出境處分，已屬最低限度人身自由限制，衡酌上
      情應可避免聲請人滯留國外之虞，且聲請人所涉犯之貪污
      治罪條例之行賄行為，破壞國家公務員官箴，且本案尚未
      確定，為保全日後審理程序順利進行及刑罰執行，猶認有
      繼續限制出境之必要。是聲請人聲請解除限制出境，尚無
      理由，應予駁回。
四、據上論結，應依刑事訴訟法第220 條，裁定如主文。
中    華    民    國   100    年    2     月    25    日
                  刑事第六庭  審判長 法  官  邱同印
                                     法  官  何信慶
                                     法  官  吳淑惠
以上正本證明與原本無異。
如不服本裁定，應於收受送達後五日內向本院提出抗告狀。
                                     書記官  陳雅加
中    華    民    國   100    年    3     月    1     日